【裁判字號】    99,訴,478
【裁判日期】    991007
【裁判案由】    損害賠償
【裁判全文】
臺灣彰化地方法院民事判決  99年度訴字第478號
原      告  戊○○
            丙○○
被      告  丁○○
訴訟代理人  乙○○
            甲○○
上列當事人間請求損害賠償事件，本院於民國99年9月23日言詞
辯論終結，茲判決如下：
    主  文
被告應給付原告戊○○新台幣伍萬伍仟柒佰捌拾貳元；原告丙○
○新台幣壹拾玖萬壹仟肆佰伍拾肆元，及均自民國九十八年十一
月十七日起至清償日止，按年息百分之五計算之利息。
原告其餘之訴駁回。
訴訟費用由被告負擔二分之一，餘由原告負擔。
本判決原告勝訴部分得假執行。但被告以新台幣伍萬伍仟柒佰捌
拾貳元、壹拾玖萬壹仟肆佰伍拾肆元分別為原告戊○○、丙○○
預供擔保後，各得免為假執行。
原告其餘假執行之聲請駁回。
    事實及理由
一、原告起訴主張：
    被告於民國98年3月1日上午9時45分許，駕駛車號8291-FK自
    用小客車，沿彰化縣和美鎮○○路由西往東方行駛，與原告
    戊○○所騎乘並搭載原告丙○○之車號IWD-406號機車，於
    愛新路與愛華路口發生碰撞，致原告人車倒地，原告戊○○
    因此受有左胸腹挫傷、右膝與右手挫傷；原告丙○○受有頭
    部外傷、左肩挫傷、右大腿挫傷及第31、32、41牙齒鬆動等
    傷害。被告行向之號誌為閃光紅燈，原告之行向號誌為閃光
    黃燈，為此依法，請求被告賠償如下：
    1.原告戊○○部分：
      醫療費用：新台幣（下同）8,018元。
      醫療交通費用：計程車來回醫院6趟，每趟250元，合計
        1,500元。
      薪資收入損失：1個月無法上班薪資23,389元，週六家
        教4堂，每堂500元，合計2,000元。
      療養60天費用：每日200元，合計18,000元。
      精神賠償：120,000元。
    2.原告丙○○部分：
      醫療費用：7,159元。
      薪資收入損失：1個月無法上班，薪資24,000元。
      植牙費用：應植牙3顆，每顆70,000元，合計210,000元
        。
      精神賠償：120,000元。
    爰依法提起本訴，並聲明：被告應賠償原告共534,066元並
    自起訴狀繕本送達之翌日起至清償日止，按年息5%計算之利
    息；請准宣告假執行；訴訟費用由被告負擔。
二、原告對被告抗辯之陳述：
  (1)原告戊○○於98年6月16日的診斷書為急診，而後有4次的追
    蹤，依醫生指示在家休養。療養費為中藥部分，調理骨傷1
    帖藥200元，調養內傷60天，並有診斷書及請假證明、請求
    金額明細為證。本件事故因被告過失致使原告戊○○從事故
    當日起10日痛不欲生，從小到大沒這樣痛過，三更半夜無法
    入眠都是父親起床相陪，造成家庭生活一團亂，再加上原告
    戊○○是幼稚園老師，工作是必須抱小朋友，因本件事故導
    致左胸腹挫傷、右膝與右手挫傷差點被解僱，被告從車禍發
    生至今1年多，一句道歉都沒有，唯一一次來看原告是由保
    險公司通知後，被告於98年3月3日才來看原告，嗣後的調解
    都沒有誠意，均由保險公司出面，每次都是資料拿走說要呈
    報上級不到10分鐘就離開了，原告則是靠自己處理，而每次
    的調解與出庭都讓原告的精神與生活受盡折磨，是原告戊○
    ○請求慰撫金120,000元，應屬合理。
  (2)原告丙○○部分：
    原告丙○○於98年6月16日的診斷書為急診，而後有4次的追
    蹤，依醫生指示在家休養，有診斷書為證。另自本件事故發
    生至今1年多，被告一句道歉都沒有，唯一一次來看原告是
    由保險公司通知後，被告於98年3月3日才來看原告，一點誠
    意都沒有，原告丙○○自本件事故受傷以後，頭部常疼痛及
    肩膀酸痛且無法舉高，至今未痊癒而造成生活的不便，原告
    丙○○的牙齒亦因本件事故而無法吃硬的食物，這些傷痛要
    切身經歷才能體會，是原告丙○○請求慰撫金120,000元，
    應屬合理。又因本件事故導致原告丙○○第31、32、41牙齒
    斷裂造成三級動搖，醫生建議拔除，原告丙○○只要求回復
    原狀，醫生評估可以進行植牙，此有醫生開出的植牙估價單
    為證。
三、被告則以：
    原告戊○○行經閃光黃燈路口，未依道路交通標誌標線號誌
    設置規則第211條、道路交通安全規則第94條之規定騎乘，
    就本件交通事故顯然與有過失。被告就原告看診費用之自付
    部分及原告戊○○請求前往彰化基督教醫院看診的計程車費
    用1500元部分不爭執。另就原告其餘請求之金額，爭執如下
    ：
    1.原告戊○○部分：
      原告戊○○所受之傷害為左胸腹挫傷、右膝與右手挫傷，
      均屬輕微，彰化基督教醫院98年6月16日所開立之診斷書
      亦無需要休養之記載，故其請求無法上班的薪資23,389
      元、週六家教美術課2,000元、療養費18,000元，顯無理
      由。又原告戊○○僅受輕微之挫傷，且其就本件事故之發
      生亦有過失，故請求慰撫金120,000元，實屬過高。
    2.原告丙○○部分：
      原告丙○○所受之傷害為頭部外傷、左肩挫傷、右大腿挫
      傷及第31、32、41牙齒有鬆動，彰化基督教醫院98年6月
      16日所開立之診斷書載明其為「當日離院」，且無需要休
      養之記載，可見其傷勢亦屬輕微，故其請求無法上班薪資
      24,000元，顯無理由。另其請求慰撫金120,000元，亦屬
      過高。又原告丙○○雖有第31、32、41牙齒鬆動之情形，
      並經醫師建議拔除，惟牙齒拔除後可採用之贗復方法並非
      只有植牙一種方式，另有固定假牙及牙橋固定或局部假牙
      等方式。原告丙○○並未植牙而請求植牙之費用，顯無理
      由。
      等語資為抗辯，並聲明：原告之訴駁回；訴訟費用由原告
      負擔；願供擔保，請准宣告免為假執行。
四、法院之判斷：
  (1)原告主張被告於上揭時地駕車行經閃光紅燈號誌路口，未讓
    幹道車先行，撞擊原告戊○○所騎乘並搭載原告丙○○之機
    車倒地，原告戊○○因此受有左胸腹挫傷、右膝與右手挫傷
    ；原告丙○○受有頭部外傷、左肩挫傷、右大腿挫傷及第31
    、32、41牙齒鬆動等傷害之事實，業據其提出診斷證明書為
    證，且為被告所不爭執，堪信為真實。
  (2)按汽車行至無號誌或號誌故障而無交通指揮人員指揮之交岔
    路口，支線道車應暫停讓幹線道車先行。道路交通安全規則
    第102條第1項第2款定有明文。被告駕車自應遵守上述交通
    規則，且依當時路況，又無不能注意之情形，其竟疏未注意
    以致肇事，其有違反前開規定甚明。至於原告戊○○駕駛機
    車行經閃光黃燈號誌路口，未減速慢行，注意安全，小心通
    過，雖同有過失，惟依法被告仍難辭其過失之責。
  (3)次按汽車、機車或其他非依軌道行駛之動力車輛，在使用中
    加損害於他人者，駕駛人應賠償因此所生之損害。不法侵害
    他人之身體、健康、名譽、自由、信用、隱私、貞操，或不
    法侵害其他人格法益而情節重大者，被害人雖非財產上之損
    害，亦得請求賠償相當之金額。民法第191條之2前段、第19
    5條第1項分別定有明文。本件被告駕車疏未注意而肇事，致
    原告受傷，原告自得請求被告賠償其損害。茲就原告得請求
    賠償之金額分述如下：
    1.原告戊○○部分：
      醫療費用部分：原告主張自費支出2,800元部分，業據
        提出醫療單據為證，堪認為真實，應予准許。至逾此金
        額即全民健康保險負擔之醫療費用部分，原告並無請求
        權，不應准許。
      醫療交通費用部分：原告主張支出1,500元，為被告所
        不爭執，應予准許。
      薪資收入損失部分：原告主張損失25,389元薪資收入，
        業據提出請假單、家長證明為證，堪信為真實，應予准
        許。
      原告主張應療養60天，每日200元，合計18,000元部分
        ，為被告所否認，原告復未舉證以實其說，其此部分請
        求即屬無據。
      精神慰撫金部分：查原告受有左胸腹挫傷、右膝與右手
        挫傷等傷害，堪認其身心上確實受有相當之痛苦，是原
        告依民法第195條第1項之規定，請求被告賠償非財產上
        損害，自屬有據。本院審酌兩造之身份、地位、經濟情
        況，以及原告所受傷害之程度，認為原告請求被告賠償
        非財產上損害12萬元，尚屬過高，應核減為5萬元為適
        當。
    2.原告丙○○部分：
      醫療費用部分：原告主張自費支出3,505元部分，業據
        提出醫療單據為證，堪認為真實，應予准許。至逾此金
        額即全民健康保險負擔之醫療費用部分，原告並無請求
        權，不應准許。
      薪資收入損失部分：原告主張其因本件車禍請假1個月
        ，惟此為被告所否認，原告復未舉證以實其說，其此部
        分請求即屬無據。
      植牙費用部分：原告主張應植牙3顆，每顆70,000元，
        合計210, 000元，經本院囑託彰化基督教醫院鑑定結果
        ，原告左下正中及側門牙、右下正中門牙搖動度三級，
        建議拔除；植牙顆數因齒槽骨空間較大，大約需4顆左
        右，費用約30萬元，有該院99年8月26日九十九彰基院
        字第099080438號函在卷可稽，是原告請求被告賠償植
        牙費用210,000元，應屬合理可採。
      精神慰撫金部分：查原告受有頭部外傷、左肩挫傷、右
        大腿挫傷及第31、32、41牙齒鬆動等傷害，堪認其身心
        上確實受有相當之痛苦，是原告依民法第195條第1項之
        規定，請求被告賠償非財產上損害，自屬有據。本院審
        酌兩造之身份、地位、經濟情況，以及原告所受傷害之
        程度，認為原告請求被告賠償非財產上損害12萬元，尚
        屬過高，應核減為6萬元為適當。
  (4)按損害之發生或擴大，被害人與有過失者，法院得減輕其賠
    償金額，或免除之。民法第217條第1項定有明文。本件原告
    戊○○騎乘機車行經閃光黃燈號誌路口，未減速慢行，注意
    安全，小心通過，已堪認定。是原告對本件事故之發生，亦
    難辭過失之責，茲審酌兩造過失程度，酌情認原告應負三成
    之過失責任。
  (5)綜上，原告戊○○得請求賠償之金額，經扣減後為55,782
    元【（2800＋1500＋25389＋50000）×7/10（過失比例）
    ＝55782（元以下四捨五入）】；原告丙○○得請求賠償之
    金額，經扣減後為191,454元【（3505＋210000＋60000）×
    7/10（過失比例）＝191454（元以下四捨五入）】。從而，
    原告戊○○、丙○○本於侵權行為之損害賠償請求權，請求
    被告分別賠償55,782元、191,454元，及均自起訴狀繕本送
    達翌日即98年11月17日起至清償日止，按年息5%計算之法定
    遲延利息，洵屬正當，應予准許。至逾此部分所為之請求，
    則無理由，應予駁回。
五、原告陳明願供擔保聲請宣告假執行，惟核其勝訴部分，所命
    給付之金額未逾50萬元，應依職權宣告假執行；至原告敗訴
    部分之請求既為無理由，其假執行之聲請自失所附麗，應併
    予駁回。被告陳明願供擔保聲請宣告免為假執行，於原告勝
    訴部分，經核於法無不合，爰酌定相當擔保金額宣告之。
六、本件事證已臻明確，兩造其餘之攻擊防禦方法，核與判決結
    果不生影響，爰毋庸一一論述。
七、訴訟費用負擔之依據：民事訴訟法第79條。
中    華    民    國    99    年    10    月    7     日
                  民事第二庭    法  官  施錫揮
以上正本係照原本作成。
如對判決上訴，應於判決送達後20日內向本院提出上訴狀。如委
任律師提起上訴者，應一併繳納上訴審裁判費。
中    華    民    國    99    年    10    月    7     日
                                書記官  蕭秀吉

司法院資訊處製作；財團法人民間司法改革基金會備份。
